臺灣高等法院民事裁定　　　　　　　　　 96年度抗字第234號
抗　告　人　兆豐資產管理股份有限公司
法定代理人　甲○○
代　理　人　吳光陸律師
上列抗告人因與相對人豐騰科技股份有限公司間請求清償借款強
制執行事件，聲明異議，對於中華民國96年1月8日臺灣士林地方
法院95年度執字第18347號裁定提起抗告，本院裁定如下：
    主      文
抗告駁回。
抗告費用由抗告人負擔。
    理      由
一、抗告人於原法院聲請意旨略以：伊雖已受讓原債權人台灣土
    地銀行之債權，惟尚未聲請執行或參與分配，亦未提出抵押
    權文件行使抵押權，是伊雖於民國（下同）95年11月28日拍
    賣期日聲明承受，並經執行法院准許，然因其當時並非執行
    債權人，資格有所不符，請准撤銷承受，又拍賣公告未將停
    車位編號2、3列入，有違公寓大廈管理條例第4條第2項之規
    定，拍賣程亦有瑕疵，應撤銷承受等語。原法院以抗告人已
    於95年8月17日依法刊登公告其受讓債權之情事，其受讓債
    權業已生效，其並已於95年9月8日具狀向原法院陳報。又擔
    保該債權之抵押權，亦經抗告人於95年9月8日辦理登記為抵
    押權人，抗告人為依法對於執行標的有擔保物權之債權人，
    原法院已依職權強制命其參與分配而列為債權人，並於95年
    10月23日對抗告人送達拍賣通知，是依辦理強制執行事件應
    行注意事項第51條第4項之規定，抗告人已為得聲明承受之
    債權人，抗告人既已於拍賣期日中聲明承受，依法已發生承
    受之效力。又抗告人所稱之停車位編號2、3部分，已於原法
    院93年度執全字第1086號全部查封，並由本件調卷拍賣，全
    部建物面積包含停車位在內，均計入鑑價之中，並無遺漏。
    且恣意撤銷抗告人之承受，將影響其他債權人及債務人之權
    益，有違公平等情，而裁定駁回其聲請，經核並無違誤。
二、抗告人抗告意旨略以：抗告人既未聲明參與分配，且原法院
    亦尚未分配，並非辦理強制執行事件應行注意事項第51條第
    4項所謂「依聲明或職權列入分配者」之可言。而依職權列
    分配係指強制執行法第34條第3項經通知仍不聲明參與分配
    之情形，故在執行法院通知提出權利證明文件聲明參與分配
    前，自無強制執行法第34條第3項規定之適用，且送達拍賣
    通知，亦非上開參與分配之通知，是伊之承受自非合法。又
    拍賣公告固載明包括共同使用部分2311號及2313號，惟未載
    明包括停車位，上開2313號是否即為車位並不明，執行法院
    鑑價報告亦未指明此為停車位，其承受範圍仍生爭執，拍賣
    程序應予撤銷。原法院裁定駁回抗告人撤銷承受之聲請，自
    有違誤，求予廢棄原裁定云云。
三、按得為承受之債權人，不以有執行名義者為限，無執行名義
    而依法對於執行標的有擔保物權或優先受償權之債權人，經
    聲明或依職權列入分配者，亦得承受之，辦理強制執行事件
    應行注意事項第51條第4項定有明文。又依法對於執行標的
    物有擔保物權或優先受償權之債權人，不問其債權已否屆清
    償期，應提出其權利證明文件，聲明參與分配。執行法院知
    有前項債權人者，應通知之。知有債權人而不知其住所或知
    有前項債權而不知孰為債權人者，應依其他適當方法通知或
    公告之。經通知或公告仍不聲明參與分配者，執行法院僅就
    已知之債權及其金額列入分配，強制執行法第34條第2、3項
    定有明文。而按強制執行法第34條第2、3項兼採塗銷主義及
    賸餘主義，明定執行法院對於執行標的物知有擔保物權或優
    先受償權之債權人者，應通知或公告之，經通知或公告後該
    債權人如不聲明參與分配時，執行法院仍應將該已知之擔保
    物權或優先受償權之債權及其金額列入分配（最高法院89台
    抗字第145號裁判參照）。
四、本件原債權人台灣土地銀行及抗告人雖未聲明參與分配，惟
    依上開規定及說明，有擔保物權之債權人如經通知仍不參與
    分配時，執行法院得依職權應將其之列入分配。而查執行法
    院已於95年8月3日通知原債權人台灣土地銀行檢具相關權利
    證明書以行使其抵押權，否則將逕行列入分配（見法院95
    年度執字第18347號卷第96頁），該通知並已於95年8月9日
    送達（見前揭卷第97頁），債權人已受合法通知，然其並未
    聲明參與分配，則執行法院自應將該抵押權所擔保之債權列
    入分配。嗣抗告人以其台灣土地銀行受讓本件債權及抵押權
    ，於95年9月8日具狀陳報法院聲請閱卷並聲請自即日起承受
    執行領款程序，有其陳報暨聲請狀、債權讓與契約書及登載
    公告之報紙在卷足憑（見前揭卷第155至158頁），抗告人稱
    其債權不符依職權列入分配之規定，並無可採。則抗告人收
    受執行法院拍賣之通知，而於拍賣期日到場聲明以底價承受
    系爭執行標的物，於法並無不合。又本件執行法院之拍賣公
    告雖未載明共同使用部分2311及2313號是否包括停車位，且
    執行法院鑑價報告中亦未指明其為停車位，惟依台北市○○
    區○○段第2292建號建物登記公務用謄本所載，共同使用部
    分2313號包含停車位編號2、3號部分，有建物登記簿謄本在
    卷可稽（見前揭卷第167頁），抗告人承受之範圍明確，且
    皆已計入鑑價，其拍賣程序並無瑕疵，原法院因而裁定駁回
    抗告人之聲請，並無違誤。抗告意旨仍執前詞指摘原裁定不
    當，求予廢條，為無理由，應予駁回。
五、據上論結，本件抗告人之抗告為無理由，爰裁定如主文。
中　　華　　民　　國　　96　　年　　3 　　月　　26　　日
                    民事第五庭
                        審判長 法  官 林丁寶
                               法  官 蔡芳齡
                               法  官 張靜女
正本係照原本作成。
本裁定除以違背法令為理由，不得再抗告。如提再抗告，應於收
受送達後10日內向本院提出再抗告狀。並繳納抗告費新台幣１千
元整。
中　　華　　民　　國　　96　　年　　3 　　月　　30　　日
　　　　　　　　　　　　　　　 書記官 廖麗蓮
